【裁判字號】    94,重訴,120
【裁判日期】    951017
【裁判案由】    侵權行為損害賠償
【裁判全文】
臺灣臺南地方法院民事判決             94年度重訴字第120號
原      告  甲○○
                      號
訴訟代理人  蔡清河律師
被      告  乙○○
                      （現於臺灣臺南看守所執行中）
            丙○○
                      （現於臺灣高雄第二監獄執行中）
            戊○○
                      （現臺灣臺南看守所執行中）
            己○○
                      （現臺灣臺南看守所執行中）
            丁○○
上列被告因擄人勒贖等案件，經原告提起刑事附帶民事訴訟，請
求侵權行為損害賠償事件，經本院刑事庭裁定移送前來，本院於
民國95年10月3日言詞辯論終結，判決如下：
    主  文
被告乙○○、丙○○、戊○○、己○○應連帶給付原告新台幣壹
仟佰貳拾柒萬玖仟捌佰肆拾壹元，及自民國九十四年一月二十
五日起至清償日止，按年利率百分之五計算之利息。
被告丙○○應給付原告新台幣貳佰貳拾萬元，及自民國九十四年
一月二十五日起至清償日止，按年利率百分之五計算之利息。
被告乙○○、丁○○應將寄託予劉思穎設於郵政儲金匯業局（即
中華郵政股份有限公司，局號00000000）000000
0帳號之新台幣肆萬壹仟捌佰捌拾貳元之返還請求權讓與原告；
應將以黃詩雯名義設於中國信託商業銀行西台南分行帳號000
000000000號帳戶所存之新台幣貳佰貳拾柒萬仟柒佰
肆拾陸元之返還請求權讓與原告；應將存放於黃詩雯所有之元富
證券股份有限公司成功分公司帳號五九二ｍ０三四七三二之四號
證券帳戶內之聯華電子股份有限公司之股票伍拾張（伍萬股）轉
讓登記予原告。
被告乙○○、己○○應將登記己○○名義之牌照號碼七一三八
─ＨＸ自用小客車壹輛，移轉所有權登記予原告。
被告丙○○應將登記丙○○名義之牌照號碼六三二六─ＪＳ號自
用小客車壹輛及陳燕慧名義之牌照號碼ＴＫ九─八０七號輕型機
車壹輛，移轉所有權登記予原告。
原告其餘之訴駁回。
訴訟費用由附表一所示被告連帶負擔百分之四十五，由附表二
所示被告負擔百分之八，由附表三所示被告負擔百分之十二，
，由附表四所示被告負擔百分之三，由附表五所示被告負擔百分
之二，餘由原告負擔。
本判決原告勝訴部分於原告依序以新臺幣肆佰肆拾萬元、柒拾
肆萬元、壹佰壹拾萬元、拾萬元、貳拾陸萬元，分別為附表
一、二、三、四、五所示之被告供擔保後，得假執行。
原告其餘假執行之聲請駁回。
    事 實 及 理 由
壹、程序方面：
一、本件被告戊○○、己○○經合法通知，未於言詞辯論期日到
    場，核無民事訴訟法第386條所列各款情形，爰依原告之聲
    請，由其一造辯論而為判決。
二、按訴狀送達後，原告不得將原訴變更或追加他訴，但擴張或
    減縮應受判決事項之聲明者，不在此限，民事訴訟法第255
    條第1項第3款定有明文。本件原告於起訴時原請求被告乙○○、丙○○、戊○○、己○○應連帶給付原告新台幣（下同
    ）20,000,000元，並自本訴狀送達翌日起，至清償日止，依
    年利率百分之5計算之利息部分；嗣原告於起訴狀繕本送達
    後，於民國（下同）94年7月12日具狀變更聲明為被告乙○○、丙○○、戊○○、己○○應連帶給付原告22,279,841元
    ，並自本訴狀送達翌日起，至清償日止，依年利率百分之5
    計算之利息，雖較原起訴請求之金額為多，然其請求訴訟標
    的之法律關係仍為同一，此屬擴張應受判決事項之聲明，核
    與民事訴訟法第255條第1項第3款規定，尚無不合，應予准
    許，合先敘明。
貳、實體方面：
一、原告主張：
（一）緣被告乙○○因知悉原告經濟狀況甚佳，遂於93年7月8日
      上午，夥同被告戊○○、丙○○、己○○等3人，埋伏在
      仁德鄉○○○街假裝海巡人員攔檢，趁原告不疑有他停車
      受檢時將原告強擄上車，隨即將原告載往渠等預先於仁德
      鄉之租屋處，並向原告要求2億贖金，嗣經原告苦苦哀求
      ，被告乙○○遂同意將贖金降至3000萬元。隨後被告乙○○與原告家屬取得聯絡並要求其家屬於翌日（即7月9日）
      準備好3000萬贖金，翌日中午，被告乙○○復以行動電話
      與原告家屬聯繫，要求將贖金帶往仁德鄉○○路○段接近
      土庫路一處綠色貨櫃旁作為交款地點，俟被告乙○○取得
      贖款後，始將原告載往仁德鄉○○路附近釋放。
（二）原告於遭強擄上車時，已遭渠等以繩索綑綁致喪失抵抗能
      力，嗣經渠等載至仁德鄉之租屋處復遭渠等威脅恐嚇殺害
      ，並要求交出贖金。詎被告丙○○見原告已遭綑綁而不能
      反抗，竟心生歹念，強行將原告身上所戴價值100萬之戒
      指及120萬元之名錶拔走後佔為己有。
（三）被告丁○○於93年7月中旬，知悉其子即被告乙○○以擄
      人勒贖之方式取得鉅額贖款後，竟基於掩飾寄藏被告乙○○因擄人勒贖案件所得財物而為之洗錢之概括犯意，自93
      年7月17日起，連續由被告乙○○處分次收受現金60萬元
      、140萬元、75萬元、60萬元，共計335萬元（起訴書誤載
      為270萬元）之鉅款後，將上開款項陸續存入其養女黃詩
      雯於中國信託商業銀行西台南分行（帳號：000000000000
      號）帳戶內，並以該等款項購買聯電股票（計有1,076,53
      1元）。其後，復於同年7月底，承前之概括犯意，受寄被
      告乙○○所交付之現金159萬元，共計協助被告乙○○掩
      飾寄藏因本件自原告取得之贖金達494萬元。
（四）此外，被告乙○○於分得贓款後即大肆揮霍，除將上開取
      得之贖金共計達494萬元交付被告丁○○協助隱匿寄藏外
      ，於93年7月20日，經劉思穎以電話聯繫向被告乙○○告
      以缺錢花用，被告乙○○隨即以所分得之贓款匯款19萬元
      予劉思穎郵政儲金匯業局（局號：00000000、帳號：0000
      0000），以供劉思穎花用，迄遭警查獲時，該帳戶中僅餘
      款41,882元，其餘均遭劉思穎花用完畢。
（五）前開被告乙○○、戊○○、丙○○、己○○等人共同強擄
      原告並勒贖3000萬元，以及被告丁○○協助掩飾寄藏被告
      乙○○因擄人勒贖案件所得財物等犯行，業據被告乙○○
      、丙○○、己○○、丁○○於刑案歷次偵審時坦承不諱，
      且互核相符，並經證人洪金玉、鄭阿芳、甲○○於台灣台
      南地方法院93年度重訴字第27號擄人勒贖案件審理時到庭
      陳證屬實，而渠等擄人勒贖及洗錢等犯行，亦經審理後分
      別予以論罪科刑。是被告乙○○、戊○○、丙○○、己○○等人共同強擄原告並勒贖3000萬元，以及被告丁○○協
      助掩飾寄藏乙○○因擄人勒贖案件所得財物等犯行，足堪
      認定。
（六）又依民法第195條第1項前段之規定，不法侵害他人之身體
      、健康、名譽、自由、信用、隱私、貞操，或不法侵害其
      他人格法益而情節重大者，被害人雖非財產上之損害，亦
      得請求賠償相當之金額。原告無端於下班途中，遭被告乙○○、戊○○、丙○○、己○○等四人埋伏持槍挾持，除
      以繩索綑綁全身限制行動外，並不斷出言威脅欲殺害原告
      ，嗣經原告苦苦哀求，並答應給付3000萬元之鉅款後，雖
      倖免於難，惟原告經歷此攸關性命存亡之體驗，精神受到
      極大之創痛。且於歷此劫難之後，對於周遭事物無不時時
      警覺，甚至疑神疑鬼，深怕遭受另一次之劫難，其因此所
      受之精神損害，恐非長期療養，無法治癒，其因此所受之
      精神創痛，不言可喻。爰審酌被告乙○○、戊○○、丙○○、己○○等四人實施侵權行為之手段及渠等資力，並審
      酌原告之身分、地位及經濟狀況等因素，向被告乙○○、
      戊○○、丙○○、己○○等人，請求連帶給付1000萬元之
      精神損害賠償。
（七）請求權法律依據：
    1.民法第184條「因故意或過失，不法侵害他人之權利者，
      負損害賠償責任。故意以背於善良風俗之方法，加損害於
      他人者亦同。違反保護他人之法律，致生損害於他人者，
      負賠償責任，但能證明其行為無過失者，不在此限。」民
      法第185條「數人共同不法侵害他人之權利者，連帶負損
      害賠償責任，不能知其中孰為加害人者，亦同。造意人及
      幫助人，視為共同行為人。」又民法第195條「不法侵害
      他人之身體、健康、名譽、自由、信用、隱私、貞操，或
      不法侵害其他人格法益而情節重大者，被害人雖非財產上
      之損害，亦得請求賠償相當之金額其名譽被侵害者，並
      得請求回復名譽之適當處分。前項請求權，不得讓與或繼
      承但以金額賠償之請求權已依契約承諾，或已起訴者，
      不在此限。前二項規定，於不法侵害他人基於父、母、子
      、女或配偶關係之身分法益而情節重大者，準用之。」第
      196條「不法毀損他人之物者，被害人得請求賠償其物因
      毀損所減少之價額。」刑法第349條第3項「因贓物變得之
      財物，以贓物論。」刑事訴訟法第142條第1項後段「其係
      贓物而無第三人主張權利者，應發還被害人。」第318條
      「扣押之贓物，依第142條第1項應發還被害人者，應不待
      其請求即行發還依第142條第2項暫行發還之物無他項諭
      知者，視為已有發還之裁定。」
   2. 原告因被告乙○○、丙○○、戊○○、己○○共同擄人勒
      贖，致財產上受到3000萬元之損失，而其身體遭受挾持，
      被剝奪行動自由，其精神上受到強暴、脅迫，另被挾持期
      間，被丙○○強取價值100萬元之戒指及120萬元之名錶，
      又被告丁○○明知其子被告乙○○所交付之款項係勒贖所
      得，竟予以收受，而轉換為其他財物，原告所受以上之財
      產及非財產上之損害，自得分別向被告等請求。
（八）原告請求金額之說明：
   1. 被告乙○○於取得3000萬元贖金後，隨即朋分贓款，被告
      乙○○將其中700萬元交予被告丙○○，而被告己○○則
      分得300萬元，戊○○則分得200萬元，其餘贖金1800萬則
      由被告乙○○一人獨吞等情，業據被告乙○○於歷次偵審
      中自承在案，且核與戊○○、丙○○、己○○等人所供相
      符，應可採信。而渠等於分得贓款後，隨即大肆揮霍。於
      本件遭警查獲時，渠等4人所得贓款有部分業已花用，為
      警所扣案者：
      贓款（已發還原告之部分）：
        本件遭警查獲時，渠等4人所得贓款已大部分花用殆盡
        ，遭扣案之贓款已依法發還原告，分別為：
      (1)被告乙○○部分：
        於被告乙○○住處查扣贓款共計10,793,000元、另於被
        告丁○○住處之7138-ＨＸ轎車上查獲被告乙○○交付
        丁○○之贓款159萬元，合計共12,383,000元。
      (2)被告丙○○部分：
        查扣145,606元及美金1,454元（折合約新台幣5萬元）
        。
      (3)被告己○○部分：已花費殆盡，未有贓款扣案。
      (4)被告戊○○部分：查扣81,000元。
      (5)小結：
        前開經查扣發還原告之贓款，合計共1,266萬元。
      贓款（扣案或經凍結，但尚未發還原告之部分）：
      (1)被告乙○○為隱匿所分得之贖金，乃聯絡其父親被告丁○○協助代為掩飾寄藏贓款，被告丁○○明知乙○○所
        交付伊之款項，均為被告乙○○擄人勒贖之贖金，竟出
        於協助掩飾寄藏贓款之意，連續收受被告乙○○所交付
        之贖金，被告丁○○又為掩人耳目，更將所收受之贓款
        陸續轉存入以其養女黃詩雯名義設於中國信託商業銀行
        西台南分行帳號000000000000號之帳戶內。前開中國信
        託商業銀行西台南分行帳號000000000000號之帳戶，為
        黃詩雯所開戶而提供被告乙○○及丁○○二人使用等情
        ，為黃詩雯於偵查中所自承（黃詩雯93年9月16日偵查
        訊問筆錄）。而依卷附之前開帳戶資金流動資料所示，
        該帳戶分別於93年7月26日、27日、29日、30日，各匯
        入60萬、140萬、75萬、60萬，合計共335萬元。嗣於93
        年8月2日自該帳戶匯款1,0 76,531元購買聯電股票，旋
        因事發而遭凍結該帳戶，迄今該帳戶仍有餘款2,273,74
        6元。
      (2)系爭帳戶雖為黃詩雯所開戶，惟係由被告乙○○與丁○○二人使用等情，業據黃詩雯於偵查中陳述詳明，雖被
        告丁○○對於伊將被告乙○○所交付贓款，轉存存入該
        帳戶之詳細數目所供前後不一，伊於警訊時初供稱僅存
        入一百萬，其後改稱另補存一百萬等語（均詳丁○○九
        十三年八月三日警訊筆錄，詳原證三）；嗣於偵查時改
        供稱：「（問：乙○○總共給你多少錢？）70萬、200
        百萬、159萬元」等語（詳丁○○93年8月10日偵查訊問
        筆錄）。依丁○○所述並核對系爭帳戶資料，可知該於
        帳戶93年7月26日（60萬）、7月27日（140萬）及7月29
        日（75萬）等3筆現金存款，當係被告丁○○依被告乙○○之意所轉存欲購買股票之款項。至於7月30日所另
        存入之現金60萬部分，雖與丁○○所述不符，惟該帳戶
        既係黃詩雯所開戶供被告乙○○與丁○○二人使用，且
        大多是由被告乙○○使用等情，業據黃詩雯於偵查中陳
        述詳明（黃詩雯93年9月16日偵查訊問筆錄），是該7月
        30日所另存入之60萬現金存款，縱非被告丁○○掩飾寄
        藏贓款所轉存，亦顯係被告乙○○所存入，惟無論如何
        ，均無解於其贓款之性質。
      (3)而被告乙○○與丁○○前後存入335萬元之贖金於黃詩
        雯之前開帳戶，嗣後以其中1,076,531元贓款購買「聯
        華電子股份有限公司」股票50張（計5萬股），餘款尚
        有2,273,746元。而前開帳戶中所餘之2,273,746元雖係
        存於黃詩雯名下之帳戶，然而黃詩雯始終堅稱伊對被告
        乙○○擄人勒贖一事並將部分贖款轉匯依帳戶乙事並不
        知情，且伊早已將該帳戶之存摺及提款卡早於一年多以
        前即被被告丁○○取走保管，是黃詩雯對於其帳戶中存
        入大筆現金及股票等情當無所知悉，自亦無受領前開現
        金及股票之意。是縱上開2,273,746元係存於黃詩雯名
        下之帳戶，惟該帳戶實際係由被告丁○○、乙○○使用
        ，則現存於該帳戶之款項既係由原告所支付之贓款所轉
        存，原告自得請求被告丁○○、乙○○將該帳戶中之款
        項返還請求權轉讓予原告。
      (4)另被告乙○○曾於93年7月20日匯款19萬元予劉思穎郵
        政儲金匯業局（局號：00000000、帳號：056996─7）
        所開立之帳戶，而該筆19萬元之匯款，係由所分得之贓
        款中所轉匯等情，業據被告乙○○於偵查中自承在案（
        詳乙○○93年8月31日偵查筆錄），並核與劉思穎偵查
        中所述「（問：他（乙○○）何時匯給你錢？）93年7
        月份，因我出車禍需要用錢，所以我跟他借」等語相符
        （劉思穎93年8月31日偵查筆錄，詳原證七）。
        而前開匯款，既係乙○○以取自原告所支付之贖金所轉
        匯，是就該帳戶於偵查中遭凍結時所餘之41,8 82元，
        原告自得請求乙○○將遭凍結時所餘之41,882元之返還
        請求權轉讓予原告。
      (5)小結：
        本件贓款經扣案或經凍結，但尚未發還原告之部分，合
        計共2,463,746元（計算式：0000000＋41882＝0000000
        ）。
      贓款變形之財產利益（扣案或經凍結，但尚未發還原告
        ）：
      (1)被告丁○○應被告乙○○之要求，於93年8月2日將存於
        黃詩雯之前開帳戶之存款，以其中1,076,531元贓款購
        買「聯華電子股份有限公司」股票50張（計5萬股），
        並登記於黃詩雯所有之元富證券股份有限公司成功分公
        司帳號592m000000-0號證券帳戶內，惟該「聯華電子股
        份有限公司」股票50張（計5萬股）既係由被告丁○○
        以取自原告之贓款購買，乃屬以贓款所變得之財產利益
        ，且黃詩雯對此既毫不知情，自亦無受領上開股票之意
        思，是黃詩雯不因該股票登記於其名下帳戶而取得所有
        權。而該批股票既係原告所付贖金變形之財產利益，且
        又係被告乙○○委請丁○○購買，相關之印鑑與存摺均
        由被告丁○○、乙○○二人保管，原告自得請求被告乙○○、丁○○二人將上開元富證券股份有限公司成功分
        公司帳號592m000000-0號證券帳戶內之「聯華電子股份
        有限公司」股票50張（計5萬股），移轉登記於原告。
      (2)又被告乙○○等人分得贖金後，即以分得之贓款大肆揮
        霍，已如前述。查渠等於分得贓款後，被告乙○○於93
        年7月23日以被告己○○名義購買7138-ＨＸ轎車乙輛（
        價值88萬元），並登記於被告己○○名下；另被告丙○○亦以其所分得之贓款購買6326-ＪＳ號自用小客車乙
        輛（價值75萬元）及ＴＫ9-807號輕型機車乙輛（價值
        38,000元），係分別登記於被告丙○○及其妻陳燕慧名
        下。上開之汽機車既均係以贓款價購，自屬原告所付贖
        金變形之財產利益，原告自得請求被告乙○○及己○○
        應將登記於被告己○○名下之7138-ＨＸ轎車乙輛（價
        值88萬元）；及請求被告丙○○應將登記於被告丙○○
        名下之6326-ＪＳ號自用小客車乙輛（價值75萬元）及
        其妻陳燕慧名下ＴＫ9-807號輕型機車乙輛（價值38,00
        0元），移轉登記於原告。
      (3)小結：
        本件以原告所支付贖金變形之財產利益，經扣案或凍結
        帳戶，但尚未發還原告者，其總價共計：2,744,531元
        （計算式：0000000＋880000＋750000＋38000＝000000
          0）。
      綜前所述，前開為警查獲後所扣案或發還之贓款或贓款
        變形之財產利益價值，總計僅有17,720,159元（計算式
        ：00000000＋0000000＋0000000＝00000000，其中0000
        0000，元業經發還原告）。又本件被告乙○○、戊○○
        、丙○○、己○○等四人共同參與綁架原告並勒贖鉅額
        贖款，共造成原告4000萬元之金錢及精神損失，已如前
        述，縱上開17,720,159元得全數索回並發還原告，尚餘
        22,279,841元之損失（計算式：00000000－00000000＝
        00000000）。
（九）本件系爭事實，業經被告等於鈞院準備程序為自認：本件
      系爭事實包括被告乙○○、丙○○、戊○○、己○○如何
      共同對原告擄人勒贖三千萬元，隨即朋分贓款、被告丁○○如何向被告乙○○收受贓款及被告丙○○另向原告強取
      戒指及名錶，業經被告於鈞院準備程序為自認，且於刑案
      審理時坦承在卷，有刑事案卷可稽。
（十）鈞院93年度重訴字第27號刑事判決關於丁○○觸犯收受贓
      物罪及洗錢罪確定部分，業經最高法院判決撤銷發回鈞院
      更審：
    1.按丁○○所涉本案連續掩飾他人因重大犯罪所得財物，經
      一審判處有期徒刑壹年，緩刑貳年，扣案如附表肆編號伍
      之159萬元應發還被害人甲○○；洗錢所得財物275萬元沒
      收，如全部或一部不能沒收時，以其財產抵償之，因檢察
      官及丁○○均未上訴，已確定在案。
    2.該確定判決部分，關於「洗錢所得財物新台幣275萬元沒
      收，如全部或一部不能沒收時，以其財產抵償之」之諭知
      ，有適用法則不當之違法，業經最高法院以94年度台非字
      第229號刑事判決將上開鈞院判決丁○○部分撤銷，發回
      鈞院更為審判，此有該刑事判決影本（如95年7月17日狀）
      可憑，尚請鈞院參酌。
（十一）被告丁○○就中國信託商業銀行西台南分行黃詩雯名義
        之帳號000000000000號帳戶內之一筆60萬元款項爭執為
        其自己款項而非受自被告乙○○之贓款乙節之駁斥：參
        之刑事案卷93年度偵字第8073號偵查卷第126 頁至128
        頁所附上開帳戶之對帳單所示，該帳戶分別於93年7月
        26日、27日、29日、30日，各匯入60萬、140萬、75萬
        、60萬，合計共335萬元。嗣於93年8月2日自該帳戶匯
        款1,076,531元購買聯電股票，旋因事發而遭凍結該帳
        戶，迄今該帳戶仍有餘款2,273,746元，該4筆款項存入
        日期密集，且在被告丁○○自93年7月17日起，向被告
        乙○○收受贓款之後，而被告丁○○於鈞院準備程序中
        陳述其存入60萬元之自己款項之時間，亦與上開4筆款
        項存入日期不符，足見丁○○爭執上開4筆款項中之一
        筆60萬元非贓款係其自己所有之款項，顯非真實，殊不
        足採。
（十二）按金錢賠償損害之訴，原告提起訴訟時，訴狀中得在訴
        訟標的及其原因事實範圍內，僅表明其全部請求之最低
        金額，而於第一審言詞辯論終結前補充其聲明。其未補
        充者，審判長應告以得為補充，民事訴訟法第244條第4
        項定有明文。本件被告乙○○、戊○○、丙○○、己○○等四人共同參與綁架原告並勒贖鉅額贖款，共造成原
        告4300萬元之金錢及精神損失，於經警查獲後經扣案或
        發還之贓款或贓款變形之財產利益價值，總計僅有17,7
        20,159元，縱得全數索回並發還原告，原告最少尚有22
        ,279,841 元之損失，爰依前開民事訴訟法第244條第4
        項之規定，就原告所受最低損害額，請求被告乙○○、
        戊○○、丙○○、己○○等四人連帶負共同侵權行為之
        損害賠償責任。
（十三）綜上所述，被告乙○○、戊○○、丙○○、己○○等四
        人分得贖金後即大肆揮霍，並以贖金購買汽機車、股票
        等物，甚至轉匯他人帳戶，則上開之汽機車、股票等物
        ，既為原告所支付贖金變形之財產利益，自應一併返還
        並登記於原告；另被告乙○○以分得之贖金轉匯劉思穎
        帳戶，且透過被告丁○○將贓款轉匯於黃詩雯前開帳戶
        ，則就前揭帳戶經凍結後所剩餘之款項，原告自得請求
        渠等將該款項之返還請求權讓與原告；又本件被告乙○○、戊○○、丙○○、己○○等四人共同綁架原告，並
        勒贖鉅額贖金，共造成原告4000萬元之損失，而原告所
        支付之贖金之流向，迄今包含經查獲發還原告之贓款部
        分，總計僅有17,720,159元，原告最少尚受有22,279,
        841元之損失，是就原告因此所受之損失，被告乙○○
        、戊○○、丙○○、己○○等四人自無解於共同侵權行
        為之連帶損害賠償責任；除此之外，被告丙○○於原告
        遭綑綁限制行動自由之際，強行取走原告身上之財物，
        因此所造成原告財物之損失，亦應另由被告丙○○負損
        害賠償責任。
（十四）並聲明：
      1.被告乙○○、丙○○、戊○○、己○○應連帶給付原告
        22,279,841元，並自本訴狀送達翌日起，至清償日止，
        依年利率百分之5，計算之利息。被告丙○○應另給付
        原告220萬元，及自本訴狀送達翌日起，至清償日止，
        依年利率百分之5，計算之利息。
      2.被告乙○○、丁○○應將寄託予劉思穎設於郵政儲金匯
        業局（局號00000000）、帳號0000000之帳戶之41,882
        元之返還請求權轉讓原告；應將以黃詩雯名義設於中國
        信託商業銀行西台南分行帳號000000000000號帳戶所存
        之款項2,273, 746元之返還請求權轉讓原告；應將存放
        於黃詩雯所有之元富證券股份有限公司成功分公司帳號
        592m000000-0號證券帳戶內之「聯華電子股份有限公司
        」股票50張計5萬股轉讓登記予原告。
      3.被告乙○○、丁○○、己○○應將己○○名義、牌照號
        碼7138-ＨＸ自用小客車乙輛，移轉所有權登記予原告
        。
     4.被告丙○○應將丙○○名義之牌照號碼6326-ＪＳ號自用
       小客車乙輛、妻陳燕慧名義之牌照號碼ＴＫ9-807號輕型
       機車乙輛，移轉所有權登記予原告。
     5.若受有利判決，願供擔保，請准宣告假執行。
二、被告抗辯部分：
（一）被告乙○○則以：伊以前從來沒有寄過錢在黃詩雯的戶頭
      ，所以有一部分的錢是伊父親丁○○的。本件擄人勒贖伊
      一共拿了270萬元之擄人勒贖的贖金給我父親丁○○，其
      中70萬元部分是要還之前伊欠他的工程款，另外200萬元
      部分是用來購買股票的，其中黃詩雯帳戶中65萬元，非關
      本案贖金之所得，該筆65萬元係父親被告丁○○用畢生積
      蓄及親友借貸用來承包台灣高鐵員林段之工程款週轉金，
      而對於刑事的部分，伊有自動繳回勒贖款893萬元，請求
      不要拖累我的家人，對於原告其餘請求則不爭執等語，資
      為抗辯。
（二）被告丁○○則以：被告乙○○原先是拿270萬元，但有部
      分他拿去買股票。黃詩雯是我的養女，其帳戶裡面之2,27
      3,746元，其中的65萬元是我的。因承攬高鐵工程，依次
      領了901,103元、1,243,410元，發放工人的工資剩下的先
      存60萬元，我兒子還我70萬元，他要我存200萬元，我存
      270萬元我另外再放入5萬元所以當時存入275萬元，因此
      ，黃詩雯帳戶其中65萬元是我的，不是被告乙○○交付之
      贓款等語，資為抗辯。
（三）被告丙○○對於原告請求之事實不爭執，但原告請求之賠
      償金額太高等語。
（四）被告戊○○、己○○固未於最後言詞辯論期日到場，惟就
      其以前到場所為之聲明及陳述略以：對於原告請求之事實
      不爭執，但原告請求之賠償金額太高等語。
（五）均聲明：原告之訴駁回。
三、得心證之理由：
（一）本件原告起訴主張：被告乙○○、戊○○、丙○○、己○○因而知悉原告經濟狀況甚佳，認有機可乘，四人遂共同
      基於擄人勒贖之犯意聯絡點，於93年7月8日下午6時20分
      許，待原告駕駛其所有車號：UI- 4175號自小客車自公司
      離開後，被告戊○○即駕駛車號：PY- 5696號自小客車假
      意行駛在原告所駕駛之自小客車前面，待二車一同行駛至
      仁德鄉○○○街被告乙○○等人所設置之假路檢點時，被
      告丙○○依據原先計畫先將被告戊○○所駕駛之車輛攔下
      ，被告戊○○亦假意停車受檢，原告見狀準備向右超車繞
      過時，被告丙○○又以指揮棒將原告之車輛攔下，原告不
      疑有他，遂停車受檢。被告己○○則趨前查看原告之駕照
      ，被告丙○○又示意要求原告打開後車廂，原告遂下車準
      備打開後車廂受檢，被告乙○○見狀馬上由後方竄出，與
      被告丙○○一同抓住原告，被告乙○○並以預購之手槍抵
      住原告後腦勺，壓制原告後將之推入車號：UI-4175號自
      小客車車內，被告乙○○、丙○○二人分別在該車後座以
      頭套套住原告並以繩索綑綁原告，並由被告己○○開車至
      仁德鄉租屋處後，被告丙○○見原告身上戴有價值100萬
      元之戒指及120萬元之名錶，竟另行基於為自己不法所有
      之犯意，趁原告全身遭綑綁不能反抗之際，獨自強行將其
      戒指、手錶拔走後離去並返回台北，而被告乙○○、己○○則於當日晚間9時許，以甲○○所有之行動電話與甲○○家屬取得聯絡後，要求家屬於翌日（即同年7月9日）準
      備好3000萬元贖金，並由被告乙○○自原告家屬處取得3,
      000萬元贖款後，其即將原告載往仁德鄉○○路附近釋放
      。嗣後被告乙○○於事後並取出贖金700萬元交予被告丙○○，而被告己○○則分得300萬元，被告戊○○則分得
      200萬元，另將並將19萬元匯入不知情之友人劉思穎於郵
      政儲金匯業局（局號：00000000、帳號：056996—7）所
      開立之帳戶，以供不知情劉思穎花用，迄遭警查獲時，該
      帳戶中僅餘款41,882元，其餘均遭劉思穎花用完畢。另被
      告乙○○、丙○○、戊○○、己○○遭警查獲時，分別自
      被告乙○○處查扣12,383,000元、被告丙○○處查扣145,
      606元及美金1,454元（折合約新台幣5萬元）、被告戊○○處查扣81,000元後，並將上開查扣案贓款合計12,659,
      606元發還原告。另被告等分得贓款後，被告乙○○於93
      年7月23日以被告己○○名義購買7138-ＨＸ轎車乙輛（價
      值88萬元），並登記於被告己○○名下；另被告丙○○亦
      以其所分得之贓款購買6326-ＪＳ號自用小客車乙輛（價
      值75萬元）及ＴＫ9-807號輕型機車乙輛（價值38,000元
      ），係分別登記於被告丙○○及其妻陳燕慧名下等情，業
      據其提出台灣台南地方法院檢察署93年度偵字第10317、8
      155、8073號起訴書為證，且為被告乙○○、丙○○、戊○○、己○○四人未爭執在案，復據本院依職權調閱本院
      93年度重訴字第27號暨台灣高等法院台南分院94年度上訴
      字第476號、94年度上更(一)字第556號刑事卷宗，及以車號
      查詢汽車、輕型機車車籍資料核閱屬實，原告之上開主張
      堪信為真實。
（三）按因故意或過失不法侵害他人之權利者，負損害賠償責任
      ，數人共同不法侵害他人之權利者，連帶負損害賠償責任
      。又不法侵害他人之身體、健康、名譽、自由、信用、隱
      私、貞操或不法侵害其他人格法益而情節重大者，被害人
      雖非財產上之損害，亦得請求相當之金額，民法第第184
      條第1項前段、第185條第1項前段、第195條第1項分別定
      有明文。被告乙○○、丙○○、戊○○、己○○於上開時
      、地對原告擄人勒贖3000萬元之事實，為被告所不爭執，
      則原告依據侵權行為之法律關係，請求被告負損害賠償責
      任，自屬有據。茲將原告請求被告賠償之項目及金額是否
      應予准許，分述如下：
    1.原告另主張被告丁○○於93年7月中旬，知悉其子即被告
      乙○○以擄人勒贖之方式取得鉅額贖款後，竟基於掩飾寄
      藏被告乙○○因擄人勒贖案件所得財物而為之洗錢之概括
      犯意，自93年7月17日起，連續由被告乙○○處分次收受
      現金60萬元、140萬元、75萬元、60萬元，共計335萬元，
      ，即將上開款項陸續存入其養女黃詩雯於中國信託商業銀
      行西台南分行（帳號：000000000000號）帳戶內，嗣後以
      其中1,076,531元贓款購買「聯華電子股份有限公司」股
      票50張（計5萬股）等情，惟被告乙○○、丁○○除否認
      其中65萬係屬贓款，並辯稱該65萬元係被告丁○○個人所
      有之工程款，與本件擄人勒贖之贖金無關外，其餘款項均
      不爭執。經查，訴外人黃詩雯於中國信託商業銀行西台南
      分行開立之000000000000號帳戶，係供被告乙○○、丁○○使用乙節，業據黃詩雯於刑事偵查中證述無訛（詳見台
      灣台南地方法院檢察署93年度偵字第8073號偵查卷宗第
      162 頁）。又上開帳戶自93年5月13日起迄同年6月9日止
      ，款項提存往來紀錄並未逾3萬元，嗣被告乙○○係於93
      年7月9日向原告勒贖取得3000萬元贖金後，上開帳戶於分
      別93年7月26日、27日、29日、30日，以現金存入60萬元
      、140萬元、75萬元、60萬元，繼於同年8月2日以其中1,0
      76,531元購買聯華電子股份有限公司股票5萬股，此有中
      國信託商業銀行95年3月31日函暨檢附上開帳戶歷史交易
      查詢報表、元富證券股份有限公司95年9月12日（95）元
      證字第1145號函暨分戶歷史帳列印表各一份在卷可稽。依
      上開帳戶存款紀錄金額原本不高，待於被告乙○○擄人勒
      贖後，即密集存入現款335萬元觀之，上開款項應係被告
      乙○○交付被告丁○○轉存入上開帳戶之勒贖贓款。被告
      乙○○、丁○○雖辯稱，其中65萬元係被告丁○○自其分
      別領取901,103元、1,2 43,410元之工程款，經發放工人
      的工資剩下資金，與本件擄人勒贖之贖金無關云云，被告
      丁○○並提出清石營造有限公司工程估驗請款單4紙為證
      。惟查，依被告丁○○所提出之工程估驗請款單所示，被
      告丁○○係於93年5月15日、同年月底領取工程款901,103
       元、1,243,410元，而被告丁○○領取工程款時間與上開
      贓款存入時間相距約2個月，縱須經發放工資，被告丁○○亦應當不會將該現款留存身邊，而未存放於金融機構，
      待2個月始將結餘存入系爭帳戶，被告丁○○所辯，顯與
      社會經驗常情有違，不足採信。準此，原告請求被告乙○○、丁○○應將寄託予黃詩雯名義設於中國信託商業銀行
      西台南分行帳號000000000000號帳戶所存之款項2,273,74
       6元之返還請求權轉讓原告；並將存放於黃詩雯所有之元
      富證券股份有限公司成功分公司帳號592m000000-0號證券
      帳戶內之「聯華電子股份有限公司」股票50張計5萬股轉
      讓登記予原告，自屬有據，應予准許，被告乙○○、丁○○空言否認，洵無可採。
    2.承前所述，被告乙○○自原告處取得3000萬元贖款後，即
      取出贖金其中700萬元交予被告丙○○，而被告己○○則
      分得300萬元，被告戊○○則分得200萬元，另將並將19萬
      元匯入不知情之友人劉思穎於郵政儲金匯業局（局號：00
      000000、帳號：056996—7）所開立之帳戶，以供不知情
      劉思穎花用，迄遭警查獲時，該帳戶中僅餘款41,882元，
      及被告乙○○於93年7月23日以被告己○○名義購買7138-
      ＨＸ轎車乙輛（價值88萬元），另被告丙○○亦以其所分
      得之贓款購買6326-ＪＳ號自用小客車乙輛（價值75萬元
      ）及ＴＫ9-807號輕型機車乙輛（價值38,000元），係分
      別登記於被告丙○○及其妻陳燕慧名下等情，均被告等所
      不爭執在案，並有車號查詢汽車、輕型機車車籍資料3份
      、中華郵政股份有限公司95年3月20日函暨交易清單一份
      在卷可按，原告之主張堪信為真實。基此，原告請求被告
      乙○○、丁○○應將寄託予劉思穎設於郵政儲金匯業局（
      即中華郵政股份有限公司，局號00000000）、帳號056996
      ─7之帳戶之41,882元之返還請求權轉讓原告；被告乙○○、己○○應將己○○名義、牌照號碼7138-ＨＸ自用小
      客車乙輛，移轉所有權登記予原告；被告丙○○應將丙○○名義之牌照號碼6326-ＪＳ號自用小客車乙輛及陳燕慧
      名義之牌照號碼ＴＫ9-807號輕型機車乙輛，移轉所有權
      登記予原告部分，依法有據，應予准許。另被告丁○○並
      未參與系爭7138-ＨＸ自用小客車買賣移轉登記，是以原
      告請求被告丁○○亦應將己○○名義、牌照號碼7138-Ｈ
      Ｘ自用小客車乙輛，移轉所有權登記予原告，洵屬無據，
      不應准許。
    3.基上，原告因被告乙○○、丙○○、戊○○、己○○擄人
      勒贖之侵權行為，而受有3,000萬元之損害，扣除嗣上開
      被告為警查獲時，自被告處查扣贓並已發還原告之12,660
      ,000 元，及本件原告分別向被告請求寄託予黃詩雯名義
      設於中國信託商業銀行帳戶2,273,746元、黃詩雯所有之
      元富證券股份有限公司成功分公司帳戶內之「聯華電子股
      份有限公司」股票50張計5萬股（其價值依被告乙○○以
      贓款買入時為1,076,531元）、劉思穎設於郵政儲金匯業
      局帳戶之41,882元之返還請求權轉讓原告；及價值88萬元
      之7138-ＨＸ自用小客車、價值75萬元之6326-ＪＳ號自用
      小客車、價值38,000元ＴＫ9-807號輕型機車移轉所有權
      登記予原告部分，原告尚受有12,279,841元（計算方式：
      00000000－00000000－0000000－0000000－00000－00000
      0－000000－00000＝00000000）之損害。是以，原告請求
      被告乙○○、丙○○、戊○○、己○○連帶給付12,279,8
      41元，自應准許。
   4. 精神慰撫金部分：
      按精神慰撫金核給標準，雖與財產上損害不同，然非不可
      斟酌雙方身分資力與加害程度，及其他各種情形核定相當
      之數額（最高法院51年台上字第223號判例參照）。本件
      被告乙○○、丙○○、戊○○、己○○貪圖安逸享樂，不
      思以正當工作賺生活所需，竟共謀以暴力持槍並以頭套套
      住原告並以繩索綑綁原告，以勒贖鉅款，原告經歷此攸關
      性命存亡之侵害，精神自受有極大之痛苦，是原告依據民
      法第195條第1項之規定請求被告賠償其非財產上之損害，
      即屬有據。查原告以經商為業，每月收入約10萬元以上，
      名下有土地22筆、房屋3筆，及數筆投資。被告則現均無
      業，且被告丁○○外，均因本案在監執行，其中被告戊○○除名下車輛1台，被告丙○○除本件系爭3626-ＪＳ車輛
      1 台，被告己○○除本件系爭37138─ＨＸ車輛1台外，並
      無不動產；另被告乙○○、丁○○名下則無任何財產，此
      有稅務電子閘門財產所得調件明細表6份附卷可稽。本院
      審酌兩造之身分、教育程度、經濟能力、社會地位，及原
      告因受被告以暴力綑綁勒取鉅款所受之痛苦等一切情狀，
      認原告請求之精神慰撫金以1,000,000元為適當，逾此部
      分之請求，自難准許。
    5.綜上，原告得請求被告乙○○、丙○○、戊○○、己○○
      連帶給付12,279,841元之損害，及精神慰撫金1,000,000
      元，共計13,279,841元。
    6.另原告主張其受被告強擄載至仁德鄉之租屋處時，詎被告
      丙○○見原告已遭綑綁而不能反抗，竟強取原告身上所戴
      價值100萬之戒指及120萬元之名錶乙節，為被告丙○○所
      不爭執，準此，原告請求被告丙○○應另給付原告220萬
      元，自應准許。
四、從而，原告依據侵權行為之法律關係，請求被告乙○○、丙○○、戊○○、己○○應連帶給付原告13,279,841元，及自
    94年1月25日起至清償日止，按年利率百分之5計算之利息；
    被告丙○○應給付原告220萬元，及自94年1月25日起至清償
    日止，按年利率百分之5計算之利息；被告乙○○、丁○○
    應將寄託予劉思穎設於郵政儲金匯業局（即中華郵政股份有
    限公司，局號00000000）、帳號056996─7之帳戶之41,882
    元之返還請求權轉讓原告；應將以黃詩雯名義設於中國信託
    商業銀行西台南分行帳號000000000000號帳戶所存之款項2,
    273, 746元之返還請求權轉讓原告；應將存放於黃詩雯所有
    之元富證券股份有限公司成功分公司帳號592m000000-0號證
    券帳戶內之「聯華電子股份有限公司」股票50張計5萬股轉
    讓登記予原告；被告乙○○、己○○應將己○○名義、牌照
    號碼7138-ＨＸ自用小客車乙輛，移轉所有權登記予原告；
    被告丙○○應將丙○○名義之牌照號碼6326-ＪＳ號自用小
    客車乙輛、牌照號碼ＴＫ9-8 07號輕型機車乙輛，移轉所有
    權登記予原告，即有理由，應予准許，逾此所為之請求，為
    無理由，應予駁回。
五、原告陳明願供擔保以代釋明，聲請宣告假執行，經核原告勝
    訴部分，合於法律之規定，爰酌定相當之擔保金額宣告之；
    至原告敗訴部分，其假執行之聲請，因訴之駁回而失所依附
    ，不能准許，併予駁回。
六、訴訟費用負擔之依據：民事訴訟法第79條、第85條第1項、
    第2項。
中    華    民    國    95    年    10    月    17    日
                        臺灣臺南地方法院民事第四庭
                            法  官  田幸艷
以上正本係照原本作成
如對本判決上訴，須於判決送達後20日內向本院提出上訴狀
中    華    民    國    95    年    10    月    18    日
                        臺灣臺南地方法院民事第四庭
                            書記官  蔡蘭櫻
附表：
附表一
被告乙○○、丙○○、戊○○、己○○
附表二：
被告丙○○
附表三:
被告乙○○、丁○○
附表四：
被告乙○○、己○○
附表五：
被告丙○○


司法院資訊處製作；財團法人民間司法改革基金會備份。
